【裁判字號】    95,交聲,121
【裁判日期】    951018
【裁判案由】    違反道路交通管理處罰條例
【裁判全文】
臺灣宜蘭地方法院交通事件裁定
原處分機關  交通部公路總局臺北區監理所宜蘭監理站
異  議  人
即受處分人  甲○○  20歲民.
上列異議人即受處分人因違反道路交通管理處罰條例案件，對於
交通部公路總局臺北區監理所宜蘭監理站於民國95年8月11 日所
為之處分（處分案號：宜監字第裁 43－C00000000號）聲明異議
，本院裁定如下:
    主  文
原處分撤銷。
甲○○汽車駕駛人，拒絕停車接受稽查而逃逸，處罰鍰新臺幣參
仟元，並記違規點數壹點。
    理  由
一、原處分意旨略以：異議人即受處分人甲○○於民國 95年6月
    19日上午駕駛車牌號碼AL7-432 號重型機車沿臺北縣三重市
    ○○路○段往重新路4段方向行駛，於是日上午11時22分許行
    經重新路、中興北街口時，違規迴轉，經警以警笛、手勢示
    意停車受檢，異議人仍未加理會，逕往新莊方向駛離，員警
    乃依車號核對電腦車籍資料，逕行掣單舉發（舉發案號：北
    縣警交字第C00000000 號），原處分機關乃依道路交通管理
    處罰條例第60條第1項之規定，裁處新臺幣（下同）3,000元
    。
二、異議意旨略以：異議人沒有看到警察，也沒有聽到警笛，請
    舉發員警提出照片或錄影證明。
三、按汽車駕駛人，駕駛汽車有違反本條例之行為，經交通勤務
    警察或依法令執行交通稽查任務人員制止時，不聽制止或拒
    絕停車接受稽查而逃逸者，除按各該條規定處罰外，處3,00
    0元以上6,000元以下罰鍰，併計違規點數1 點，道路交通管
    理處罰條例第60條第1項及第63條第1項第1 款分別定有明文
    。
四、異議人坦認確實有於上開時、地行經舉發地點，並在重新路
    及中興北街口迴轉，惟辯稱：伊迴轉後係靠內側車道行駛，
    有1 台汽車靠外側車道直行準備停在路旁，伊未看到警察，
    亦未聽聞警笛聲云云。經查：證人即本件舉發員警周豐榮於
    本院訊問時證稱：異議人違規迴轉後，伊有上前吹哨、比手
    勢欲攔截之，該時伊站在異議人之右前方，應為異議人之視
    線所及，且異議人能違規迴轉，顯見該時之車流量並不大，
    但異議人沒有停車就將車子開走等語，佐以證人當庭繪製之
    現場圖可知，重新路係4線道馬路，分隔島之2 側分別為2線
    道馬路，且依該時接近中午，天色尚未昏暗，車流量不大等
    情，堪認執勤員警於取締當時與異議人所騎乘之機車距離不
    遠，異議人客觀上應可明確知悉員警指揮之示意。本件雖未
    有照片、錄影等證據，然舉發員警係在場之目擊證人，其到
    庭以具結擔保供述之真實性，並擔負有偽證罪責，且與異議
    人素不相識，又無嫌隙，應無攀誣異議人之理，在別無證據
    證明證人所言係屬虛偽或另有不可信之情狀外，本院尚不得
    僅以證人為本件開單告發之員警而全盤抹煞其在訴訟上所具
    有目擊證人之資格，是其證言自得採為本院裁判之依據。再
    者，縱異議人所言未看到警員屬實，然異議人於分隔島準備
    迴車之際，理應注意對向車道前後有無來車及四周一切情況
    ，以避免危害發生，且依該時天色尚未昏暗，亦無不能注意
    之情事，竟疏未注意員警手勢及吹哨示意，縱非故意違反行
    政法上之義務，亦難認無過失，既有過失，即應擔負行政罰
    之不利益處分。
五、綜上所述，異議人有於前揭時、地拒絕停車接受稽查而逃逸
    之情事，原處分機關依道路交通管理處罰條例第 60條第1項
    裁處異議人罰鍰3,000 元固非無見，然原處分機關漏未依道
    路交通管理處罰條例第63條第1項第1 款規定併記違規點數1
    點，此記點處罰，係屬強制規定，無從減免，是異議人聲明
    異議雖無理由，惟原處分既有上述瑕疵，自亦無可維持，爰
    撤銷原處分，另諭知如主文所示之處分。至異議人違規迴轉
    應否裁罰部分，因涉及行政機關裁量權之行使，尚非本院應
    審酌之範圍，附此敘明。
據上論斷，依道路交通案件處理辦法第20條，裁定如主文。
中    華    民    國    95    年    10     月    18    日
                  交通法庭法  官  楊坤樵
以上正本證明與原本無異。
如不服本裁定，應於裁定送達後5日內，向本院提出抗告狀。（
應附繕本）
                          書記官  謝佩欣
中    華    民    國    95    年    10    月    24    日


司法院資訊處製作；財團法人民間司法改革基金會備份。
